臺灣南投地方法院刑事判決
110年度訴字第274號
公  訴  人  臺灣南投地方檢察署檢察官 
被      告  黃威祥



上列被告因違反藥事法等案件，經檢察官提起公訴（110年度偵
字第1004號、110年度偵字第1167號），被告就被訴事實為有罪
之陳述，本院合議庭裁定進行簡式審判程序，本院判決如下：
    主      文
黃威祥持有第三級毒品純質淨重五公克以上，處有期徒刑貳月，
如易科罰金，以新臺幣壹仟元折算壹日；又明知為偽藥而轉讓，
處有期徒刑參月。扣案如附表編號1、2所示之物均沒收。
    事實及理由
一、犯罪事實：
    黃威祥明知愷他命係毒品危害防制條例第2 條第2 項第3 款
    所管制之第三級毒品，且愷他命業經行政院衛生署（現改制
    為衛生福利部）明令公告列為管制藥品，而晶體或粉末狀之
    愷他命顯非注射藥劑，列屬藥事法第20條第1 項所稱擅自製
    造者之偽藥，非經許可均不得持有及轉讓上開物品，竟分別
    為下列犯行：
  ㈠基於持有第三級毒品純質淨重5 公克以上之犯意，於民國109
     年11月25日1 時許，在臺中市○○區○○路00號X-CUBE夜店，
    以新臺幣（下同）2萬4000元之價格向真實姓名年籍均不詳
    、綽號「小綠」之成年男子購得扣案如附表編號1 之愷他命
    4 包(純質淨重分別為1.7583公克、1.7873公克、1.8123公
    克及1.7873公克以上)，而非法持有之。　　
  ㈡另基於轉讓偽藥愷他命之犯意，於109 年11月25日8 時許，
    在位於南投縣○○鎮○○路000巷000○000號之可可摩鐵時尚旅店
    910 號房內，將前開購得之愷他命一部分倒進K盤中後磨成
    粉，供在場之陳富田、藍庭旭及許修弦無償使用，以此方式
    轉讓偽藥愷他命。嗣於同日10時50分許，經警持搜索票對可
    可摩鐵時尚旅店實施搜索，並於該旅店910 號房內扣得如附表
    所示之物，始悉上情。
  ㈢案經南投縣政府警察局埔里分局及臺中市政府警察局刑事警
    察大隊報告臺灣南投地方檢察署檢察官偵查起訴。
二、證據名稱：
  ㈠被告黃威祥於本院準備程序及審理中之自白。
㈡㈡證人陳富田、藍庭旭及許修弦於警詢及偵查中之證述（參見
    1004偵卷第27頁至28頁、第21頁至22頁、第24頁至25頁）。
  ㈢臺中市政府警察局刑事警察大隊搜索扣押筆錄、扣押物品目
    錄表、扣押物品收據、委託鑑驗尿液代號與真實姓名對照表
    及正修科技大學超微量研究科技中心尿液檢驗報告、衛生福
    利部草屯療養院109 年12月10日草療鑑字第1091200024號、
    109 年12月16日草療鑑字第1091200025號及110年3 月30日
    草療鑑字第1100300520號鑑驗書及現場照片（見5033警卷47
    頁至57頁，2401警卷第30頁至36頁、第38頁至46頁，1167偵
    卷第24頁）、扣案如附表所示之物。　　
三、論罪科刑之理由： 　　
  ㈠核被告事實欄一㈠所為，係犯毒品危害防制條例第11 條第5 
    項持有第三級毒品純質淨重5 公克以上罪；事實欄一㈡部分
    ，本件被告所轉讓之愷他命並非注射製劑，業經被告陳述明
    確，可見應非屬合法製造，復無從證明係自國外走私輸入（
    按如係未經核准擅自輸入則屬禁藥），則被告轉讓之愷他命
    應屬國內違法製造之偽藥無訛。又按毒品危害防制條例第8 
    條第3 項之轉讓第三級毒品罪及藥事法第83條第1 項之轉讓
    偽藥罪，同有處罰轉讓愷他命之規定。故行為人明知為偽藥
    而轉讓愷他命予他人者，其轉讓行為同時該當於上開二罪，
    屬法條競合，應依重法優於輕法、後法優於前法等法理，擇
    一適用藥事法第83條第1 項轉讓偽藥罪處斷。
  ㈡另因藥事法並無處罰持有偽藥之明文，被告就事實欄一㈡部分
    持有偽藥之行為與轉讓行為，同為實質上一罪之階段行為，
    高度之轉讓行為既已依藥事法加以處罰，依法律適用完整性
    之法理，其低度之持有行為，自不能再行割裂適用毒品危害
    防制條例加以處罰，是被告轉讓前後持有偽藥之行為，應不
    另論罪。
  ㈢按犯第四條至第八條之罪於偵查及歷次審判中均自白者，減
    輕其刑，毒品危害防制條例第17條第2 項定有明文。先前最
    高法院依104 年度第11次刑事庭會議決議作成裁判（如104 
    年度台上字第2207號、105 年度台上字第2327號判決）之見
    解：對於不同刑罰法律間具有法規競合關係者，經擇一法律
    加以論科，其相關法條之適用，應本於整體性原則，不得任
    意割裂。實務上，於比較新舊法律之適用時，亦本此原則（
    最高法院27年上字第2615號判例意旨參照）。被告轉讓甲基
    安非他命之行為，因藥事法第83條第1項轉讓禁藥與毒品條
    例第8 條第2 項轉讓第二級毒品之法規競合關係，既擇一適
    用藥事法第83條第1 項規定論處罪刑，則被告縱於偵查及審
    判中均自白，基於法律整體適用不得割裂原則，仍無另依系
    爭規定減輕其刑之餘地。惟依最近最高法院刑事大法庭109 
    年度台上大字第4243號裁定已變更先前見解，認行為人轉讓
    同屬禁藥之第二級毒品甲基安非他命（未達法定應加重其刑
    之一定數量）予成年人（非孕婦），依重法優於輕法之原則
    ，擇較重之藥事法第83條第1 項轉讓偽藥罪論處，如行為人
    於偵查及歷次審判中均自白，仍有系爭規定自白減輕其刑之
    適用。但就量刑而言，在重法之法定最輕本刑較輕法之法定
    最輕本刑為輕時，如仍得在重法之最輕本刑以上、輕法之最
    輕本刑之下，量定其宣告刑，即有重法輕罰之不合理現象。
    因此，在別無其他減輕其刑事由時，量刑不宜低於輕法即毒
    品條例第8 條第3 項所規定之最低法定刑，以免科刑偏失，
    始符衡平，此有最高法院刑事大法庭109 年度台上大字第42
    43號裁定（下稱上揭大法庭裁定）可參。查本件被告轉讓屬
    偽藥之愷他命（未達法定應加重其刑之一定數量）予成年人
    陳富田、藍庭旭及許修弦，雖所犯係轉讓第三級毒品而非轉
    讓第二級毒品，依舉重以明輕法理，轉讓第二級毒品既有上
    揭大法庭裁定之適用，轉讓第三級毒品更應有上揭大法庭裁
    定之適用，比照援引上揭大法庭裁定之意旨，本件被告偵查
    及本院審理時均自白犯行，故本件被告參酌上揭大法庭裁定
    意旨，依毒品危害防制條例第17條第2 項之規定減輕其刑，
    惟仍不得低於毒品條例第8 條第3 項所規定之最低法定刑。
    　
  ㈣被告所犯上開二罪，犯意各別，行為互殊，應予分論併罰。
  ㈤爰審酌被告本應深知毒品戕害國人身心健康及社會秩序，猶
    漠視法令禁制，恣意轉讓愷他命供他人施用，危害他人身心
    健康，惟念及被告犯後坦承犯行，態度尚稱良好，且前無涉
    犯毒品案件之前案紀錄，有臺灣高等法院被告前案紀錄表在
    卷可參，兼衡被告持有毒品之種類、重量及其轉讓毒品之對
    象、次數及重量暨其自述國中畢業之智識程度，目前在釣蝦
    場工作、家庭經濟狀況勉持，與女友同住之生活狀況等一切
    情狀，分別量處如主文所示之刑，並就持有第三級毒品罪部
    分，諭知易科罰金之折算標準。
  ㈥扣案如附表編號1 所示第三級毒品愷他命晶體4 包，均屬違
    禁物，不問屬於被告與否，依刑法第38條第1 項之規定宣告
    沒收。至盛裝上開愷他命如附表編號2 之K 盤1 個，乃被告
    用以轉讓上開愷他命之用，且為被告所有，爰依刑法第38條
    第2 項之規定宣告沒收。
四、應適用之法條：
    刑事訴訟法第273 條之1 第1 項、第299 條第1 項前段、第
    310 條之2、第454 條第1 項。
本案經檢察官張永政提起公訴，檢察官劉景仁到庭執行職務。
中　　華　　民　　國　　110 　年　　12　　月　　22　　日
        　　　　　　　　　臺灣南投地方法院刑事第二庭    
            　　　　　　　　　法　官　羅子俞
以上正本證明與原本無異。 
如不服本判決應於判決送達後20日內向本院提出上訴狀，（均須
按他造當事人之數附繕本）「切勿逕送上級法院」。　　　　　
　                             書記官  吳瓊英 
中　　華　　民　　國　　110 　年　　12　　月　　23　　日
附錄本案論罪科刑法條：
藥事法第83條第1項
明知為偽藥或禁藥，而販賣、供應、調劑、運送、寄藏、牙保、
轉讓或意圖販賣而陳列者，處7年以下有期徒刑，得併科新臺幣5
千萬元以下罰金。

毒品危害防制條例第11條第5項
持有第三級毒品純質淨重五公克以上者，處2年以下有期徒刑，
得併科新臺幣20萬元以下罰金。
　　　　　　　　　
附表：
編號 扣押物品名稱 數量 所有人 備註 1 愷他命 4包 黃威祥 均檢出三級毒品愷他命成分。 2 K盤（含卡片1張、筆管1支） 1個 黃威祥 以溶洗方式進行檢驗，檢出三級毒品愷他命成分。